臺灣高等法院花蓮分院交通事件裁定　　　96年度交抗字第24號
抗　告　人
即受處分人　甲○○
上列抗告人即受處分人因違反道路交通管理處罰條例案件，不服
中華民國96年7月27日臺灣花蓮地方法院96年度交聲字第54號裁
定，提起抗告，本院裁定如下：
    主  文
原裁定關於受處分人違反道路交通管理處罰條例第43條第3項二
輛以上汽車共同在道路上競駛部分撤銷。
上開撤銷部分甲○○不罰。
其他抗告駁回。
    理  由
一、抗告意旨略以：警方對抗告人有「未戴安全帽」、「競速」
    及「不服取締」之行為，應負舉證責任，警員之證詞係告發
    人片面之指訴，依法並無證據能力，爰提出採證照片說明如
    下：
（一）未戴安全帽部分：抗告人自承違規，願受罰。
（二）與他車競速部分：觀之警方採證照片，既未見駕駛人為「
      飆車」之姿勢，也未見衣服、髮飾高速下飄動及所遺視覺
      暫留之相片流痕，反觀抗告人及附載者之騎車姿勢優雅、
      和緩，俱見車速緩慢，並非尬車競速之表徵，況照片所示
      2輛車係一前一後，原處分竟稱係「併排」，其認事顯與
      事實不符，請傳後座之郭政淇到庭，俾免冤抑。
（三）不服取締部分：抗告人在途經丁字路口前50公尺，係為另
      一紅綠燈之十字路口，當時與抗告人一同等候綠燈之機車
      ，約有1、20輛，於綠燈甫現，機車群即首尾相連前行，
      若此狀況於都市中事所常見，警員一人即或有阻攔之動作
      ，然於數十輛機車中，究指何輛該停？何輛放行？深夜視
      線不明，機車聲轟隆之情形下，若未注意或誤會，亦屬情
      有可原，故抗告人未能及時察覺，難謂不服取締，況照片
      中抗告人並未加速離開，已如前述，益證抗告人當時並非
      明知而圖逃甚明，爰請求撤銷原處分云云。
二、抗告駁回部分
（一）按機器腳踏車駕駛人或附載座人未依規定戴安全帽者，處
      駕駛人新臺幣（下同）5百元罰鍰；次按汽車駕駛人，駕
      駛汽車有違反本條例之行為，經交通勤務警察或依法令執
      行交通稽查任務人員制止時，不聽制止或拒絕停車接受稽
      查而逃逸者，除按各該條規定處罰外，處3千元以上6千元
      以下罰鍰，道路交通管理處罰條例（下稱處罰條例）第31
      條第6項、第60條第1項定有明文。
（二）經查：
  １、抗告人甲○○於民國（下同）95年7月9日凌晨1時12分許
      ，騎乘車號ZZR-585號輕型機車，後附載友人，2人均未戴
      安全帽，行經臺東縣臺東市○○路與臨海路1段183巷口等
      情，業據抗告人自承在卷，核與證人即臺東縣警察局臺東
      分局中興派出所警員趙為正證述相符，原處分以其違反道
      路交通管理處罰條例第31條第6項之規定科處罰鍰新台幣
      500 元，自屬有據，原裁定駁回其聲明異議，亦無不合，
      其抗告無理由，應駁回之。
  ２、次查，有關抗告人拒絕停車接受稽查而逃逸之事實，業經
      證人即本件舉發違規之警員趙為正於原審到庭結證稱：當
      時我在中正路與臨海路口中間執行交通疏導，發現有一群
      車輛由西往東經由中正路行駛而來，都是機車，那群機車
      穿越臨海路1段往東的方向就是183巷口而來，有一部分可
      能發現交警在疏導，有些把速度減緩，有的停駛路邊迴轉
      ，之後只剩下兩部機車還是往我所站的路口而來，因當時
      在辦活動，那兩部機車快到路口時我就有對他們鳴笛，同
      時以指揮棒指揮作示意攔停的動作，不過那兩部車輛不理
      會我的動作，還是由西往東左轉進入183巷，且速度一樣
      沒有減速或停駛，所以在他們轉進巷子時拍照舉發。我是
      面對他們鳴笛，且以指揮棒作攔停之動作，該路口有路燈
      ，光線明亮。我對他鳴笛並以指揮棒指揮攔停時，甲○○
      沒有反應，他一樣騎乘機車逆向行駛轉入巷口離開，倒是
      後座的乘客有回頭看我等語明確。再參以舉發照片中僅有
      抗告人及另一輛機車前後進入183巷，抗告人附載之乘客
      及在抗告人後面之駕駛人均回首，及抗告人於本院提出之
      丁字路口（183巷口）照片，顯示路口有路燈佇立等情，
      證人趙為正證稱當時只剩下兩部機車朝其所站的路口而來
      ，該路口有路燈，光線明亮，伊對抗告人鳴笛並以指揮棒
      指揮攔停時，後座的乘客有回頭看伊之證言，應屬信而有
      徵，抗告人指稱警員之證詞係片面之指訴，依法並無證據
      能力云云，並無可信。當時既僅有二部車進入巷口，並非
      一、二十輛機車首尾相連前行，警員之鳴笛及以指揮棒指
      揮攔停的動作即不難發現，此從抗告人附載之乘客及第二
      部機車駕駛人於轉入巷口時，均回首望向員警之處之反應
      ，彼二人均有聽到員警鳴笛聲應可認定，抗告人附載之乘
      客既聽到鳴笛聲，與其距離相近之抗告人辯稱其不知有取
      締未注意云云即難採信，原處分依處罰條例第60條處以罰
      鍰3000元，亦屬有據，原裁定駁回其異議，並無違誤，抗
      告人抗告仍執前詞，即無理由，應予駁回。
三、撤銷部分
    原裁定認定抗告人有二輛以上汽車共同在道路上競駛，而違
    反處罰條例第43條第3項之規定，係以在場警員趙為正於原
    法院證稱：因為一群機車在行駛中的呼嘯聲音很大，根據機
    車的行向及呼嘯聲，當時的判斷是競駛等語為證。惟所謂競
    駛，係指二部以上車輛在路上競賽互比速度而言，然當時是
    活動散場之際，人潮及車輛眾多，機車理應無從競賽，且警
    員係因「一群機車」在行駛中的呼嘯聲音很大，而判斷有競
    駛情形，惟並無其他證據顯示其見到抗告人與他人競速之情
    ，自難僅憑呼嘯聲而認定抗告人有競駛事實，原處分以抗告
    人違反處罰條例第43條第3項之規定，處以新台幣30500元，
    並吊銷駕駛執照，即有可議，原裁定不查，駁回抗告人之聲
    明異議，自有違誤，抗告人抗告為有理由，自應撤銷原裁定
    另為抗告人不罰之裁定。
四、據上論結，應依道路交通管理處罰條例第89條，道路交通案
    件處理辦法第25條、第26條，刑事訴訟法第412條、413條，
    裁定如主文。
中　　華　　民　　國　　96　　年　　9　　月　　 26　　日
                  審判長法  官  何方興
                        法  官  王紋瑩
                        法  官  林鳳珠
以上正本證明與原本無異。
本件不得再抗告。
                        書記官  陳有信
中　　華　　民　　國　　96　　年　　9　　月　　 26　　日
